臺灣臺南地方法院刑事判決　　　　　　　九十年度易字第二五五一號
　　公　訴　人　臺灣台南地方法院檢察署檢察官
　　被　　　告　戊○○
　　　　　　　　乙○○
右列被告等因家庭暴力防治法案件，經檢察官提起公訴（九十年度偵字第一二二七六
號），本院判決如左：
    主  文
乙○○違反法院依家庭暴力防治法第十三條第二項第一款所為禁止實施暴力行為之裁
定，處有期徒刑肆月，如易科罰金，以佰元折算壹日。緩刑貳年。
戊○○傷害人之身體，處有期徒刑肆月，如易科罰金，以佰元折算壹日。
戊○○被訴違反保護令罪部分公訴不受理。
    事  實
一、戊○○係丙○○之妻，乙○○係丙○○之父，戊○○及乙○○間具有家庭暴力防
    治法第三條第三款所定之家庭成員關係。戊○○明知台灣台南地方法院曾於民國
    九十年三月三十日，以九十年度家護字第一號民事通常保護令裁定，令其應遠離
    丙○○及乙○○共同位於台南縣下營鄉甲中村十三鄰十六甲三九之一號之處所至
    少五十公尺，上開保護令有效期間為一年，竟於九十年九月二十六日二十一時許
    起，至上開住所內探視小孩，並強行留宿於房間內。乙○○明知台灣台南地方法
    院曾於九十年七月二十六日以九十年度家護字第二二一號民事通常保護令裁定，
    令其不得對戊○○實施身體或精神上不法侵害之行為，亦已預見實施強制力驅離
    戊○○可能對其造成傷害，且發生傷害之結果並不違背其本意，竟為使違反本院
    九十年度家護字第一號民事通常保護令裁定之戊○○離開其住處，於九十年九月
    二十七日十時許，與丙○○（未據告訴）共同將戊○○拉離其所留宿之房間。戊○○不願離去，復基於傷害他人身體之犯意，手持木板毆打乙○○，雙方並發生
    拉扯，致使戊○○受有雙手腕挫傷、左手腕擦傷、右側胸部疼痛、右膝、右足挫
    傷等傷害，乙○○受有胸部挫傷及擦傷、右腹部挫傷等傷害。嗣後經報警查獲而
    知悉上情。
二、案經戊○○及乙○○分別訴請台南縣警察局麻豆分局報告臺灣台南地方法院檢察
    署檢察官偵查起訴。
    理  由
一、訊據被告戊○○固坦承於右揭時、地，有至台南縣下營鄉甲中村十三鄰十六甲三
    九之一號之處所一情不諱，惟矢口否認有傷害犯行，辯稱：「那天我沒有拿東西
    打乙○○。」云云。訊據被告乙○○固坦承於右揭時、地為使被告戊○○離去該
    處所，有從背後出手推她，惟矢口否認有傷害犯行，辯稱：「我沒有拉扯。」、
    「我沒有打傷她。我沒有違反保護令。」云云。惟查：
（一）被告戊○○部分：
      右揭被告戊○○之傷害犯行，業據被告乙○○指訴綦詳，核與證人丙○○於偵
      查中及本院審理時證稱：「早上十點多我看到戊○○拿木板打我父親右側身體
      ，我就將她拉出房間，我爸爸來幫忙時，衣服就被她撕破了。」、「（你看到
      趙女打你父親何處？）打他腹部三、四下。」、「我只有看到戊○○拿板子打
      我父親的右腹部，我只有拉戊○○一隻手，她另外一隻手我沒有看到她做什麼
      ，我只拉她一下子，她就掙脫了，並拿板子打我父親。」等語相符，而證人即
      處理現場之台南縣警察局麻豆分局賀建派出所警員丁○○亦到庭結證稱：「在
      第一個房間門口時，我有看到戊○○及乙○○拉扯。」等語明確，復有台灣基
      督長老教會新樓醫院九十年九月二十七日新字第００九０二四號診斷證明書及
      財團法人臺灣基督長老教會新樓醫院麻豆分院九十一年四月一日新樓麻歷字第
      九一０八０號函附病歷資料影本附卷可稽。被告戊○○傷害被告乙○○之身體
      ，致乙○○受有胸部挫傷及擦傷、右腹部挫傷等傷害一情，應可認定，其前開
      所辯顯係事後卸責之詞，不足採信。本件事證明確，被告戊○○之傷害犯行，
      足以認定。
（二）被告乙○○部分：
  １、右揭被告乙○○之犯行，業據被告戊○○指訴綦詳，查與證人即到場處理之警
      員丁○○於偵查及本院審理時到庭結證稱：「（何人與被告等有碰觸？）乙○○、丙○○、戊○○三人有肢體碰觸。我想是在第一個房間內拉扯時有傷害的
      情形。」、「在第一個房間門口時，我有看到戊○○及乙○○拉扯。」等語相
      合，而證人丙○○於偵查中亦證稱：「（戊○○身上的傷如何造成的？）可能
      是我和父親合力拉她出來時造成的。」等語屬實，則被告二人確實有拉扯之動
      作無訛。此外，復有照片四幀、錫和醫院九十年九月二十七日錫字第二九八八
      號診斷證明書、錫和醫院九十一年三月十九日錫醫字第九一００二號函附就醫
      病例影本及臺灣台南地方法院九十年度家護字第二二一號裁定影本附卷可稽。
      則被告戊○○上開指訴被告乙○○傷害之情，應堪認定，被告乙○○前開辯解
      ，顯係畏罪飾卸、避重就輕之詞，委無足採。次查，證人甲○○○雖於本院審
      理中證稱：「那天我有在場。我沒有看到乙○○打戊○○，他只有把她推出來
      。他是從背後推她，戊○○回頭拉乙○○衣領，乙○○就衝出去，衣領有破損
      。」一情，而證人丙○○於本院審理時亦更稱：「那天我回去，戊○○鎖在房
      間裡，我拿鑰匙開門，可是戊○○擋在門後，我們就推門，進去後我就拉戊○○，她就自己跑出去，當時我父親是站在我右手邊，我沒有看到我父親有無推
      戊○○，我沒有看到我父親跟戊○○拉扯，．．．。」乙節，惟證人丙○○於
      本院審理時之前開證述顯與其於偵查中所言情節有異，故證人丙○○於本院審
      理時證稱：未見被告乙○○與戊○○有拉扯乙節，是否可採，不無疑義。況證
      人丁○○業已證稱被告乙○○與戊○○有拉扯、有肢體碰觸，應是在第一個房
      間內拉扯時有傷害的情形等語明確，可徵證人丙○○前為不利於被告乙○○之
      證詞，應屬實情，參以證人丙○○及湯貴花為被告乙○○之妻、子，其事後所
      為更異之詞難免偏頗，益徵證人丙○○於前較少權衡利害得失所為之證詞，自
      較可信。綜上，證人丙○○及甲○○○於本院審理時之證詞，應有迥護被告乙○○之情，俱不足採信。
  ２、按行為人對於構成犯罪之事實，明知並有意使其發生者，為故意。行為人對於
      構成犯罪之事實，預見其發生而其發生並不違背其本意者，以故意論，刑法第
      十三條第一項、第二項分別定有明文。查被告乙○○於偵查中自承為使被告戊○○離開上開住處，雙方曾發生拉扯，其衣服還遭被告戊○○扯破等語，更可
      見雙方拉扯之激烈程度，而激烈拉扯，本有使人受傷之可能，此乃眾所周知之
      事實，亦為被告乙○○主觀上所無法諉為無預見，則被告乙○○既當預見其拉
      扯掙扎中之被告戊○○並欲將之拖出上開房間的行為，有造成被告戊○○受傷
      之可能，其竟不思以平和手段解決糾紛，猶仍為之，枉顧被告戊○○可能因此
      受有傷害，準此，被告所為具有即使被告戊○○因此受傷亦不違背本意之不確
      定故意，應可認定。
  ３、綜上所述，本件事證明確，被告乙○○之傷害及違反家庭暴力防治法之犯行，
      堪以認定。
二、核被告戊○○所為，係犯刑法第二百七十七條第一項之傷害罪。被告乙○○所為
    ，係犯家庭暴力防治法第五十條第一款違反保護令罪及刑法第二百七十七條第一
    項之傷害罪。被告乙○○一行為觸犯上開兩罪名，為想像競合犯，應依刑法第五
    十五條前段之規定，從一重之家庭暴力防治法第五十條第一款違反保護令罪處斷
    。爰審酌被告二人之犯罪目的、動機、手段、受傷程度，及本件訴訟起因於被告
    戊○○惡意違反保護令在先，被告乙○○為排除其不法行為，始於警員到府處理
    時進房將被告戊○○拉出房間以交由警員處理，因而於拉扯間造成被告戊○○受
    有傷害，暨被告乙○○犯後態度堪稱良好、被告戊○○犯後態度尚無悔意且視法
    律為無物等情，分別量處如主文所示之刑，並分別諭知易科罰金之折算標準，以
    資儆懲。被告乙○○前未曾受有期徒刑以上刑之宣告，有臺灣高等法院被告全國
    前案紀錄表在卷可憑，其有遵守本院九十年度家護字第二二一號保護令之意，是
    請警員到府處理被告戊○○違反保護令一事，惟於處理時因與被告戊○○拉扯而
    造成被告戊○○受有傷害，尚非惡意傷害及違反保護令，其行為情猶可原，經此
    教訓後，應知所警惕，信無再犯之虞，本院因認所宣告之刑以暫不執行為適當，
    併諭知緩刑二年，以勵自新。
三、公訴意旨另略：被告戊○○明知臺灣台南地方法院曾於九十年三月三十日，以九
    十年度家護字第一號民事通常保護令裁定，令其應遠離丙○○及乙○○共同位於
    台南縣下營鄉甲中村十三鄰十六甲三九之一號之處所至少五十公尺，上開保護令
    有效期間為一年，竟於九十年九月二十六日二十一時許起，至上開住所內探視小
    孩，並強行留宿於房間內，違反法院上開裁定，因認被告戊○○涉有違反家庭暴
    力防治法第五十條第三款之違反保護令罪嫌。按已經提起公訴或自訴之案件，在
    同一法院重行起訴者，應諭知不受理之判決，刑事訴訟法第三百零三條第二款定
    有明文。查本件被告戊○○於九十年五月十日晚間九時許，違反法院之上開裁定
    ，侵入位在台南縣下營鄉十六甲三九號之一丙○○住處，而涉犯家庭暴力防治法
    第五十條第三款之違反保護令罪嫌等情，業經臺灣臺南地方法院檢察署檢察官於
    九十年五月十六日提起公訴，經本院以九十年度南簡字第三八一號判處拘役三十
    日，如易科罰金，以新台幣九百元即銀元三百元折算一日，惟被告戊○○表示不
    服並提起上訴等情，有臺灣臺南地方法院檢察署檢察官九十年度偵字第五五四一
    號起訴書、本院九十年度南簡字第三八一號判決及臺灣高等法院被告全國前案紀
    錄表可稽。被告戊○○於九十年五月十日違反本院九十年度家護字第一號保護令
    之原因係緣自其小孩得到蜂窩性皮膚炎一情，有本院九十年度南簡上字第一一五
    號九十一年四月十一日之訊問筆錄可參；而其於九十年九月二十六日二十一時許
    ，再次違反上開保護令，回到台南縣下營鄉甲中村十三鄰十六甲三九之一號之處
    所一事，業據其自承：係因為小孩得到蜂窩性皮膚炎一年多，伊要回去照顧等語
    明確，此有本院九十年度易字第二五五一號九十一年四月二十九日審理筆錄可稽
    。從而，被告戊○○於九十年九月二十六日再度違反本院保護令之犯行，與前開
    已起訴之違反保護令犯行，兩者原因相同，目的一致，時間相近，又觸犯構成要
    件相同之罪名，顯係基於概括犯意為之，為連續犯，屬裁判上一罪之同一案件。
    公訴人就被告戊○○於九十年九月二十六日再度違反本院保護令犯行部分，向本
    院重行起訴，即有不合，依照上開說明，本件被告戊○○被訴違反保護令部分，
    爰應諭知不受理之判決，併此敘明。
據上論斷，應依刑事訴訟法第二百九十九條第一項前段、第三百零三條第二款，家庭
暴力防治法第五十條第一款，刑法第二百七十七條第一項、第五十五條、第四十一條
第一項前段、第七十四條第一款，罰金罰鍰提高標準條例第一條前段、第二條，判決
如主文。
中      華      民      國    九十一    年      五      月    十三    日
                                  臺灣臺南地方法院刑事第五庭
                                      審判長  法  官  陳  振  謙
                                              法  官  石  家  禎
                                              法  官  陳  映  佐
右正本證明與原本無異。
如不服本判決，應於判決送達後十日內，向本院提出上訴狀。
                                              書記官  陳  金  治
中      華      民      國    九十一    年      五      月    十三    日
附錄法條
家庭暴力防治法第五十條：
  違反法院依第十三條、第十五條所為之下列裁定者，為本法所稱之違反保護令罪，
  處三年以下有期徒刑、拘役或科或併科新台幣十萬元以下罰金︰
  一  禁止實施家庭暴力行為。
  二  禁止直接或間接騷擾、接觸、通話或其他連絡行為。
  三  命遷出住居所。
  四  遠離住居所、工作場所、學校或其他特定場所。
  五  命完成加害人處遇計畫：戒癮治療、精神治療、心理輔導或其他治療、輔導。
刑法第二百七十七條第一項：
  傷害人之身體或健康者，處三年以下有期徒刑、拘役或一千元以下罰金。
